【裁判字號】    97,台上,6897
【裁判日期】    971231
【裁判案由】    違反藥事法
【裁判全文】
最高法院刑事判決            九十七年度台上字第六八九七號
上  訴  人  甲○○
選任辯護人  楊商江律師
上  訴  人  乙○○
選任辯護人  柯開運律師
上列上訴人等因違反藥事法案件，不服台灣高等法院台中分院中
華民國九十七年五月二十八日第二審更審判決（九十六年度重上
更(一)字第八一號，起訴案號：台灣台中地方法院檢察署八十九年
度偵字第八五０一、九七七四、一二六二四、一三七五四號），
提起上訴，本院判決如下：
    主  文
上訴駁回。
    理  由
按刑事訴訟法第三百七十七條規定，上訴於第三審法院，非以判
決違背法令為理由，不得為之。是提起第三審上訴，應以原判決
違背法令為理由，係屬法定要件。如果上訴理由書狀並未依據卷
內訴訟資料，具體指摘原判決不適用何種法則或如何適用不當，
或所指摘原判決違法情事，顯與法律規定得為第三審上訴理由之
違法情形，不相適合時，均應認其上訴為違背法律上之程式，予
以駁回。本件原判決綜合全部卷證資料，認上訴人甲○○、乙○
○有其事實欄所載之犯行，已詳敘所憑之證據與認定之理由，就
上訴人二人所辯各節，認不足採信，於理由內予以指駁、說明甚
詳，因而撤銷第一審之科刑判決，改判依牽連犯關係一重仍論處
上訴人二人共同連續製造偽藥罪刑。甲○○上訴意旨略以：原判
決事實欄未認定甲○○共同偽造私文書犯行足生損害於何人，理
由欄亦未詳予論證，且事實欄臆測記載「不詳來源DIAZEPAM粉末
若干公斤」，以補「甲○○經由林錦輝購買DIAZEPAM粉末四十五
公斤」與「原判決附表四扣押物編號欄1-1及1-2記載五十三公斤
」間之差距，均屬違法；原判決事實欄二記載之扣押物與附表一
至四所載不盡相符，附表一記載打錠機二台，與理由欄記載打錠
機一台不相一致，且未敘明沒收附表二各物之理由，附表一編號
五之打錠模具六十支係葛蘭素藥廠所有，原判決竟諭知沒收，是
原判決主文宣告沒收附表一、二、三、四所示之物，均非適法；
原審勘驗甲○○在法務部調查局（下稱調查局）陳述之錄音時，
未通知甲○○到場，且未製作勘驗筆錄，於法有違；原判決事實
欄未認定甲○○有明知偽藥之直接故意，理由亦未加說明，於審
判期日未將扣押物逐一提示或告以要旨，未訊問甲○○各項被訴
犯罪事實，使得以辯解之機會，均有違誤；依林錦輝、林俊文、
陳虹掬所供，順生公司購買DIAZEPAM粉末係出於研究之目的，原
判決執為仿製偽藥予以出售之依據，有調查職責未盡之違法；公
訴意旨僅敘及仿冒「VIAGRA」商標，原判決併審理仿冒「威而鋼
」商標，有未受請求事項予以判決之違法；原判決就林錦輝將DI
AZEPAM原料交予何人一節未予詳查，徒以王大明、乙○○在調查
局未經詰問之陳述，認定甲○○於調查局之自白出於自由意志，
又未就相關調查筆錄逐一詳予說明，徒憑距離案發較近、較無虛
偽陳述壓力等為由，認調查時之供述一概具有較可信之特別情況
，且未具體指明特定供述與待證事實間之關連，均有違法。乙○
○上訴意旨略稱：參諸林明勇、曾金男、林俊文、林錦輝、甲○
○所述，堪認乙○○僅受雇於甲○○，並無參與製造偽藥等犯意
聯絡與行為分擔，原判決未說明不予採信之理由，遽以製造偽藥
罪之正犯相繩，有適用法則不當及理由不備之違誤；甲○○歷審
所供前後矛盾，且與林錦輝所陳不符，其自白既有疑義，原判決
遽採為判決基礎，同有適用法則不當之法；原審未依聲請施以測
謊鑑定，未調查證人陳文川之戶籍資料並予傳喚訊問，未傳訊證
人即順生公司出納林燕治，以查明林錦輝如何向甲○○兌換現金
及乙○○有無出資等情，有應於審判期日調查之證據，未予調查
之違法；乙○○犯後態度良好，原判決量處有期徒刑二年四月，
有違比例及平等原則各云云。惟查：一、犯罪事實之認定，證據
之取捨及其證明力如何，乃事實審法院自由判斷之職權，如其取
捨不違背經驗法則與論理法則，即不得指為違法，而據為上訴第
三審之理由。本件原判決認定上訴人二人或與林錦輝（原審通緝
中），或兼與林明勇等，明知製造藥品應將其成分等有關資料或
證件，申請行政院衛生署查驗登記，經核准發給藥品許可證後，
始得製造，竟意圖牟取鉅額非法利益，欺騙他人，共同基於製造
、販賣偽藥之犯意，共同製造、販賣仿冒日本住友製藥株式會社
製造之「ERIMIN」（俗稱益利眠）偽藥，及仿冒美商輝瑞大藥廠
享有商標專用權製造之「VIAGRA」（俗稱威而鋼）偽藥，或偽造
享有著作權、商標專用權之仿單或包裝紙、標籤，而予包裝販賣
等情，已說明本於調查所得心證，分別定其取捨而為事實判斷之
理由，並依確認之事實，說明彼等如何向正洋貿易有限公司購買
該公司合法取得之第四級管制藥品DIAZEPAM（俗稱安定）二十公
斤、二十五公斤，及不詳來源之DIAZEPAM若干公斤，用以製造偽
藥「ERIMIN」，林錦輝、林俊文、陳虹掬、林明勇、曾金男、甲
○○等證言何以不足為上訴人二人有利證明，論敘綦詳。所為論
斷，核無違背客觀存在之經驗法則與論理法則，自屬事實採證、
認事之適法職權行使，不容任意指摘。二、原判決事實一之二記
載上訴人二人印製冒用益利眠之主治效能及愛用方法等之包裝紙
，事實欄一之四亦明確認定偽造美商輝瑞大藥廠製造之仿單、包
裝紙、標籤等，足生損害於美商輝瑞大藥廠公司。依原判決事實
及理由所載，上訴人二人之偽造私文書等行為，已使美商輝瑞大
藥廠等公司受有損害，且此行使偽造私文書之行為與製造、販賣
偽藥、違反商標法或著作權法等行為，依牽連犯關係從一重處斷
結果，應依違反藥事法罪論處，則原判決事實或理由欄未記載足
以生損害於他人一語，僅係記載有欠完備而已，於判決結果無影
響，不得據為合法之第三審上訴理由。再依卷內各證據資料顯示
，扣案打錠機係二台，原判決附表一及事實欄亦皆記載扣得二台
，故理由欄五記載「打錠機一台」，顯係文字上之誤植。三、綜
觀原判決事實欄二所載之扣押物品，與原判決附表二至四之扣押
物，皆相符合，原判決理由六之二之（四）亦說明附表二之物予
以沒收之理由與論據。原判決附表一編號五之打錠模具六十支，
乙○○、甲○○均稱為乙○○所有（見偵字第八五０一號卷第九
頁背面、第一審卷第九十二頁），原判決宣告沒收，即於法無違
。上訴意旨所指各節，俱非依據卷內資料指摘，即非適法之第三
審上訴理由。四、本件原審勘驗甲○○之調查筆錄錄音後，已將
勘驗結果提示予甲○○及其選任辯護人表示意見（見原審更一卷
一第一三三、二二八頁）。被告對此僅稱從筆錄可以看出每次自
白不是經由我自由意識云云，對筆錄所載陳述與錄音並無表示不
符，則縱法院勘驗時其未在場，亦無礙其防禦權之行使。又刑事
訴訟法第一百六十四條第一項規定：「審判長應將證物提示當事
人、代理人、辯護人或輔佐人，使其辨認」，其意旨乃基於直接
審理原則，使採為判決基礎之證據資料，當事人等有辨認之機會
，以擔保證據資料之真實性，並保護被告之防禦權。倘該證物本
身具有高度危險性（例如爆裂物）、依法令應集中保管以免流失
（例如毒品）或依其性質不適於當庭提示原物者（例如巨型證物
），則於審判期日提示（宣讀或告以意旨）與該證物具有同等價
值之證據資料（例如爆裂物、毒品之鑑定報告，毒品或巨型證物
之照片），已足以擔保原證物之真實性者，即與保護被告之防禦
權及程序正義之遵守無違。本件扣案偽藥等物數量十分龐大，製
造藥物之多台機器亦體型巨大（見偵字第一二六二四號卷第三十
八至八十八頁）。且依審判筆錄所載，原審已對上訴人二人提示
扣案證物及其照片、鑑定報告等，予上訴人二人辨認或表示意見
，復就被訴之犯罪事實逐項訊問上訴人二人，有審判筆錄載明可
稽（原審卷一第一三九、二二五至二三三頁）。上開鑑定通知書
與照片與原證物具有同等價值，足以擔保原證物之真實性，則原
審所踐行之訴訟程序，與保護被告之防禦權及程序正義之遵守無
違，不能任意指摘為違法。五、上訴人在同一仿單、包裝紙或標
籤上，仿冒「威而鋼」及「VIAGRA」商標，故仿冒「威而鋼」商
標之行為，與起訴仿冒「VIAGRA」商標部分，有一罪之關係，為
起訴效力所及，原判決已說明得併予審判之理由（原判決第二十
三頁第九至十一行），要無不合。六、乙○○已於原審作證受詰
問（見原審更一卷一第一０六至一０九頁），原審本於採證、認
事職權之行使，採信乙○○於九十二年八月二十七日之陳述，認
甲○○之調查陳述出於自由意志，要無違法可言。再原判決認甲
○○調查陳述出於任意性，係綜合王大明、乙○○、甲○○之陳
述及錄影帶勘驗結果，縱除去王大明之證言，仍應為同一認定，
執此指摘，自非適法。七、供述證據前後雖稍有不符或歧異，事
實審法院非不可本於職權依經驗法則及論理法則，斟酌其他情形
，作合理之比較判斷，定其取捨，倘僅就其中之一部分認為真實
，予以採取，亦非法所不許。甲○○之證言前後略有不同，原審
採其一部分證言，並綜合其他卷證資料，據以認定乙○○有事實
欄所載犯行，所為證據取捨及得心證理由，俱有卷內各證據資料
在案可稽，於證據法則無違。八、乙○○請求測謊，欲證明其無
製造偽藥能力、甲○○不利之證言與事實不符等。然乙○○有無
製造偽藥能力，與其是否共同製造偽藥並無必然關係，甲○○所
言是否屬實，係法院判斷之職權，即無施以測謊之必要，原審未
為測謊鑑定，與調查職責未盡之違法情形並不相當。再乙○○已
於原審明示捨棄傳喚證人陳文川（見原審更一卷一第一一三頁）
，且其於原審並未聲請傳喚證人林燕治，遽指原審調查職責未盡
，顯非依據卷內訴訟資料指摘，即非合法之第三審上訴理由。九
、量刑輕重，係屬事實審法院得依職權自由裁量之事項，原判決
以上訴人二人之責任為基礎，說明審酌刑法第五十七條各款所列
情狀而為刑之量定，既未逾越法定刑度，亦無濫用其權限，仍不
得指為違法。上訴人二人之其餘上訴意旨，就屬原審採證認事職
權之適法行使及原判決已說明事項，徒憑己見，任意指摘為違法
，且仍為單純事實之爭執，均非適法之第三審上訴理由。應認本
件上訴違背法律上之程式，予以駁回。本件既應從程序上駁回，
上訴人等所犯違反商標法等不得上訴第三審之罪部分，無從併為
實體審判，附此明。
據上論結，應依刑事訴訟法第三百九十五條前段，判決如主文。
中    華    民    國  九十七  年   十二   月  三十一  日
                      最高法院刑事第十二庭
                          審判長法官  石  木  欽
                                法官  陳  世  淙
                                法官  洪  佳  濱
                                法官  呂  丹  玉
                                法官  段  景  榕
      本件正本證明與原本無異
                                      書  記  官
中    華    民    國  九十八  年    一    月    六    日
                                                     Ｍ


司法院資訊處製作；財團法人民間司法改革基金會備份。
